臺灣臺南地方法院刑事判決　　　　　　　　　　　　　九十年度易字第二三九號
　　公　訴　人　臺灣台南地方法院檢察署檢察官
　　被　　　告　乙○○
　　　　　　　　丙○○
　　　　　　　　黃國清
右列被告因傷害案件，經檢察官提起公訴（九十年度偵字第七一七九號），本院判決
如左：
    主  文
黃國清傷害人之身體，處拘役伍拾玖日，如易科罰金，以參佰元折算壹日。
乙○○、丙○○均無罪。
    事  實
一、黃國清（起訴書載為丁○○）為黃楊月雲之子，甲○於民國八十八年間向黃楊月
    雲（另為不起訴處分）借款達新台幣（下同）一百二十萬元，惟因僅清償十三萬
    元後即未繼續清償，其餘一百零七萬元之款項，雖經黃楊月雲多次催討，甲○均
    未償還，雙方經多次協商後，始於九十年一月間約定以六十五萬元達成和解，黃
    楊月雲即於九十年五月六日上午十二時許至甲○位於台南縣安定鄉新吉村六八之
    五號之住處與甲○及甲○之女兒王美鈴商談債務之事，惟雙方復以究係以六十五
    萬元抑或七十萬元達成和解為由再度發生爭執；黃國清因黃楊月雲久未返家，則
    於當日下午一時三十分許至甲○上開住處，惟至該處後隨即一言不合，黃國清即
    基於傷害之單一犯意先以腳踢坐在椅子上之甲○，再基於同一犯意，接續以拳頭
    毆打王美鈴之頭部及左手食指部，致甲○因此受有右胸部挫傷之傷害，王美鈴則
    受有頭部挫傷及左手食指挫傷之傷害。
二、案經甲○及王美鈴訴由台灣台南地方法院檢察署檢察官偵查起訴。
    理  由
壹、有罪部分：
一、訊據被告黃國清坦承上開時地毆打告訴人甲○及王美鈴之事實不諱，核與告訴人
    甲○及王美鈴指訴情節大致相符，並有醫院診斷證明書二紙在卷為憑，顯見甲○
    及王美鈴之傷確係因被告黃國清毆打所造成，被告自白核與事實相符，應堪採信
    。本件事證已甚明確，被告犯行已堪認定。
二、核被告傷害人之身體，所為係犯刑法第二百七十七條第一項之罪。其當場接續傷
    害甲○、王美鈴，為法律概念上之一行為，其以一行為傷害二人係同種想像競合
    犯，應依刑法第五十五條規定，從一傷害罪處斷。公訴人認其有連續犯之關係，
    似有未恰，併與敘明。爰審酌被告係因擔心其母安危，且因告訴人所積欠之債權
    ，經被告多次催討均未清償，多次催討無門至動心火及犯罪之動機、目的、手段
    、所生之危害、犯後態度尚稱良好等一切情狀，量處如主文所示之刑，並諭知易
    科罰金折算標準，以資懲儆。
貳、無罪部分：
一、公訴意旨略以：被告乙○○、丙○○因債權關係至告訴人家中，雙方因談判未果
    ，二人竟基於傷害告訴人王美鈴之犯意聯絡，聯手合力毆打王美鈴頭部，致王美
    鈴受有頭部挫傷之傷害，因認被告二人共同涉犯刑法第二百七十七條第一項之傷
    害罪。
二、按犯罪事實應依證據認定之，無證據不得推定其犯罪事實；又不能證明被告犯罪
    者，即應諭知無罪之判決，刑事訴訟法第一百五十四條、第三百零一條第一項分
    別定有明文。
三、本件公訴人認被告乙○○、丙○○涉有傷害罪嫌，無非以上揭事實，業據告訴人
    指證明確，且有醫院之診斷證明書一紙附卷可證等資為依據。訊據被告乙○○、
    丙○○二人均堅決否認有右揭犯行，被告乙○○辯稱：因伊太太出門一個多小時
    未歸，才會帶伊之大兒子去告訴人家中尋找，並未毆打王美鈴，又被告丙○○僅
    有將黃國清拉開，亦未毆打王美鈴等語。
四、經查：
  (1)告訴人之告訴，係以使被告受刑事訴追為目的，是其陳述是否與事實相符，仍應
    調查其他證據以資審認，最高法院五十二年度台上字第一三００號著有判例。
  (2)本件告訴人受有頭部挫傷及左食指挫傷、左眼眶皮下瘀血5x3公分、左上背皮下
    瘀血5x3公分、左手背皮下瘀血10x4公分之傷害乙節固據其提出國立成功大學醫
    學院附設醫院、行政院衛生署豐原醫院之診斷證明書各一紙附卷可證，然為被告
    乙○○、丙○○所否認，再參傷害案件發生之時間為九十年五月六日下午一時三
    十分，告訴人旋即至國立成功大學醫學院附設醫院診療，其診斷結果僅為頭部挫
    傷及左食指挫傷（以下空白），此有該院診斷證明書一只附卷足證。然告訴人翌
    日復至行政院衛生署豐原醫院就診，其受傷之部位反而增加為(1)左眼眶皮下瘀血
    5x3公分(2)左上背皮下瘀血5x3公分(3)左手背皮下瘀血10x4公分，復有該院診斷證
    明書一只附卷足參，衡情皮肉傷僅會漸趨緩和，豈有增加部位之理由？況告訴人
    籍設台南市，案發地點亦屬台南縣，怎會於受傷之翌日大老遠跑到中部豐原醫院
    就醫？是告訴人所受之傷害亦應以國立成功大學醫學院附設醫院開立之診斷證明
    書所載之內容較為接近真實。
  (3)告訴人王美鈴於偵查中證稱：「我過去扶我父親甲○時，黃國清先打我又太陽穴
    ，用拳頭，接著又打我第二下時，被我左手腕擋下，我左手腕也因此受傷，乙○
    ○又在相同處打我一拳，被告等並未用腳踢我」等語（見九十年八月二十八日訊
    問筆錄），參以證人即告訴人之父甲○於偵審中曾到庭證稱：「黃國清用拳頭打
    王美鈴右耳、右手、左手等處、丙○○用腳踢王美鈴腰部、乙○○則打右前額」
    等語（見九十年八月二十八日訊問筆錄），兩人陳述王美鈴被毆之過程南轅北轍
    ，足見告訴人之傷害係遭被告一人或多人毆打即有可疑！是自不得僅以告訴人之
    指述遽以認定被告乙○○、丙○○二人之犯行甚明。況若被告等二人係存心尋釁
    ，依兩造之體型，告訴人焉有可能僅受挫傷、瘀血之皮肉傷而已。
  (4)綜上所述，參互印證，告訴人之指述既多所不實，而行政院衛生署豐原醫院之診
    斷證明書因已事隔一日診斷內容是否即被告乙○○、丙○○所傷不無可疑！且同
    案被告黃國清於本院審理時自白：「我有打人，兩個均有打，我打甲○之胸部，
    後來王美鈴過來，我有打他蠻多下」等語，亦與國立成功大學醫學院附設醫院開
    立之診斷證明書內容相符，是告訴人王美鈴之傷勢應為被告王國清一人所為，被
    告二人所辯堪可採信。
五、據上所陳，本件依調查所得證據尚不足以證明被告等二人確有之上開傷害犯行，
    此外復查無其他積極證據足資證明被告等有右述犯行，揆諸首開說明，犯罪尚屬
    不能證明，應為無罪之諭知。
據上論斷，應依刑事訴訟法第二百九十九條第一項前段、第三百零一條第一項前段，
刑法第五十五條前段、第二百七十七條第一項、第四十一條第一項前段，罰金罰鍰提
高標準條例第一條前段、第二條，判決如主文。
中    華    民    國      九十一    年      一        月    十五        日
                              臺灣臺南地方法院刑事第三庭
              法  官    蔡 奇 秀
右正本證明與原本無異
如不服本判決應於送達後十日內向本院提出上訴狀
                                      書記官    尹 之 玲
中    華    民    國      九十一    年      一        月    十六        日
附錄本案論罪科刑法條全文：
刑法第二百七十七條第一項：傷害人之身體或健康者，處三年以下有期徒刑、拘役或
                          一千元以下罰金。
